臺灣臺中地方法院刑事判決　　　　　 96年度豐簡上字第615號
上　訴　人　臺灣臺中地方法院檢察署檢察官
被　　　告　乙○○
上列被告因詐欺案件，不服本院豐原簡易庭96年度豐簡字第369
號中華民國96年5 月16日第一審簡易判決（聲請案號：臺灣臺中
地方法院檢察署96年度偵緝字第1406號）及函送併辦（96年度偵
字第13800 號），提起上訴，本院管轄之第二審合議庭逕依通常
程序為第一審判決如下：
    主    文
原判決撤銷。
乙○○犯幫助詐欺取財罪，處有期徒刑肆月，減為有期徒刑貳月
，如易科罰金，以銀元參佰元即新臺幣玖佰元折算壹日。
    犯罪事實及理由
一、乙○○可預見一般人收購金融機構帳戶之存摺、提款卡（含
    密碼）、印章使用，常與財產犯罪密切相關，且取得他人存
    摺之目的在於不法收取他人受騙款項，藉以逃避員警之查緝
    之用，竟基於幫助他人詐欺取財之不確定故意，於民國（下
    同）95年5月24日前往台中縣豐原市○○路353號三信商業銀
    行市前分行開設帳戶（帳號：0000000000）後，在台中市○
    ○路某加油站，將上開帳戶及其所有潭子郵局帳號（帳號：
    00000000000000）之存摺、提款卡、密碼、帳戶之印章交予
    姓名、年籍均不詳年約30餘歲之男子。嗣於95年5 月29日甲
    ○○見夾報之貸款廣告，經聯絡後，對方要求支付手續費，
    甲○○不疑有他，因而陷於錯誤，於95年6月5日依指示匯入
    新臺幣（下同）7000元至乙○○上開三信商業銀行之帳戶內
    。95年6月1日丙○○見夾報之貸款廣告，經聯絡後，對方表
    示要支付費用，丙○○不疑有他，因而陷於錯誤，依指示於
    同日匯入24000 元至乙○○上開郵局之帳戶內，且匯入之款
    項旋即遭人提領一空。嗣因甲○○、丙○○察覺有異，而報
    警循線查獲。
二、按現行刑事訴訟法為保障被告之反對詰問權，排除具有虛偽
    危險性之傳聞證據，以求實體真實之發見，於該法第159 條
    第1 項明定被告以外之人於審判外之言詞或書面陳述，除法
    律有規定者外，不得作為證據。而刑事訴訟法第159條之1至
    159條之4有傳聞法則之例外規定，且被告以外之人於審判外
    之陳述，雖不符前4 條之規定，而經當事人於審判程序同意
    作為證據，法院審酌該言詞陳述或書面陳述作成時之情況，
    認為適當者，亦得為證據；當事人、代理人或辯護人於法院
    調查證據時，知有第159條第1項不得為證據之情形，而未於
    言詞辯論終結前聲明異議者，視為有前項之同意，刑事訴訟
    法第159條之5定有明文。本件檢察官、被告並未就被告以外
    之人於審判外之陳述有所爭執，且迄於言詞辯論終結前，均
    未主張有刑事訴訟法第159條第1項不得為證據之情形，是應
    認已同意作為證據，且經本院審酌後，認無不適當之情形，
    應認均有證據能力，合先敘明。
三、訊據被告乙○○固坦承於上開時、地交付其所有之上開銀行
    及郵局之存摺等物，惟矢口否認有何犯行，辯稱：伊是要辦
    信用卡，才把帳戶等資料交予他人，因對方說要幫伊作帳戶
    往來3 個月之往來紀錄，如此才能辦理信用卡，伊也是被騙
    而交付，伊沒有幫助詐欺云云。惟查，上開犯罪事實，業據
    被害人甲○○、丙○○指述甚詳，復有被告所有上開2 個帳
    戶之開戶資料、交易明細、郵政國內匯款執據、郵政跨行匯
    款申請書等影本在卷可稽，則被告所有之上開2 個帳戶，係
    詐欺集團作為詐欺他人取得財物之出入帳戶至明。次查，被
    告自承與收受帳戶者彼此不認識，因急著用錢，才看報紙廣
    告找人代辦貸款，而交付帳戶存摺等物，惟被告既已急著用
    錢，竟交付帳戶存摺等物供人製作長達3 個月之帳戶往來紀
    錄，實與常情有違而啟人疑竇。末查，近來詐欺取財之犯罪
    類型層出不窮，而該等犯罪，多數係利用他人帳戶作為詐欺
    所得財物之出入帳戶，此經媒體廣為披露，被告對此當無不
    知之理，且被告於偵訊時亦供稱：有聽過人頭帳戶，將帳戶
    交予對方後無法控制對方如何使用，對方有可能拿去做違法
    用途，對於幫助詐欺罪嫌認罪等語（見96年度偵緝字第1405
    號第18頁）。綜上可知，被告對於所提供之帳戶存摺等物，
    將遭人作為詐欺所得財物匯入及提領之工具使用，應可預見
    ，竟仍予提供，顯見其對於帳戶供他人取得不法犯罪所得之
    用，亦不違背其本意，其有幫助詐欺取財之不確定故意甚明
    。被告所為之辯解，顯係圖卸之詞，不足採信。本件事證明
    確，被告犯行堪以認定。
四、按被告行為後，刑法施行法增訂第1條之1，將罰金單位改為
    新臺幣，並將刑法分則未經修正而條文定有罰金者，其罰金
    數額提高為30倍，惟因原本刑法第339條 所規定罰金之單位
    為銀元，與新臺幣折算比例為3比1，復因罰金罰鍰提高標準
    條例第1 條之適用，罰金數額業已提高10倍，因而實際上所
    得科處罰金之總數，固未提高，惟刑法第33條第5 款業經修
    正，罰金最低額由銀元1元以上，修正為新臺幣1千元以上，
    以百元計算之，經比較修正前、後之規定，修正後之規定並
    未較有利於行為人，依刑法第2條第1項，應適用行為時法。
    又被告行為後，刑法第41條業經修正，並於95年7月1日施行
    ，刪除連續犯之規定，並將易科罰金之折算標準提高為以新
    臺幣1千元、2千元或3千元折算1日，且行為時之易科罰金折
    算標準，修正前罰金罰鍰提高標準條例第2條（現已刪除）
    規定，就其原定數額提高為100倍折算1日，經折算為新臺幣
    後，最高應以新臺幣900元折算1日，經比較修正前、後之規
    定，修正後之規定並未較有利於行為人，應適用行為時法定
    其易科罰金之折算標準。
五、被告基於幫助詐欺取財之不確定故意，將其所有上開2 個帳
    戶之存摺、提款卡（含密碼）等物交予姓名、年籍均不詳之
    成年男子，供作詐欺取財之用，且被告所為係屬詐欺取財罪
    構成要件以外之行為，核其所為，係犯刑法第30條第1 項、
    第339條第1項之幫助詐欺取財罪，被告同時交付2 個帳戶，
    係一行為觸犯數罪名之想像競合犯。又被告為幫助犯，應依
    刑法第30條第2 項之規定減輕其刑。公訴人雖僅就被告將郵
    局帳戶存摺等物交予他人之犯行起訴，惟未起訴之交付三信
    商業銀行帳戶部分與上開起訴經本院判決有罪部分，有裁判
    上一罪之想像競合犯關係，為起訴效力所及，並經公訴人函
    送併辦，本院自應併予審理。又公訴人認被告於交付上開郵
    局帳戶之存摺等物時，同時將其所有不詳帳號之新竹國際商
    業銀行（現已改名渣打銀行）帳戶存摺等物一併交付，惟被
    告於本院審理時否認有於新竹國際商業銀行開戶，且公訴人
    就此並未提供任何證據供本院調查，此部分之犯罪不能證明
    ，惟公訴人認此與上開起訴經判決有罪部分有想像競合犯之
    關係，爰不另為無罪之諭知，附此敘明。原審予以論罪科刑
    ，固非無見，惟原判決未及審酌上開被告經移送併辦部分之
    犯罪事實，容有未洽，檢察官就此部分提起上訴，為有理由
    ，且本件犯罪時間在96年4 月24日以前，原審未依中華民國
    96年罪犯減刑條例第2條第1項第3 款之規定減刑，亦有未合
    ，自應由本院予以撤銷改判。爰審酌被告提供帳戶供他人非
    法使用，使詐騙集團之人易於得手，助長詐欺之犯罪風氣，
    嚴重危害社會治安，及被害人之人數、受騙之金額，暨被告
    否認犯行等一切情狀，量處如主文第2 項所示之刑，並依中
    華民國96罪犯減刑條例第2條第1項第3款規定，減其刑期2分
    之1，並諭知易科罰金之折算標準。
六、按檢察官聲請以簡易判決處刑之案件，經法院認為有第451
    條之1第4項但書之情形者，應適用通常訴訟程序審判之，刑
    事訴訟法第452 條定有明文；且對於簡易判決之上訴，準用
    刑事訴訟法第三編第一章及第二章之規定，管轄第二審之地
    方法院合議庭受理簡易判決上訴案件，應依通常程序審理。
    其認案件有刑事訴訟法第452 條之情形者，應撤銷原判決，
    逕依通常程序為第一審判決，此亦為法院辦理刑事訴訟簡易
    程序案件應行注意事項第14項所明定。查本案審判中發現被
    告尚有其他裁判上一罪之犯罪事實，足認本院認定之犯罪事
    實顯然與檢察官據以求處罪刑之事實不符，而有刑事訴訟法
    第451條之1第4項但書第2款前段之情形，揆諸前開法律規定
    ，原審適用簡易判決處刑程序，尚有未合，應由本院合議庭
    改依通常程序審理後，逕為第一審之判決，檢察官或被告如
    不服本判決，仍得於法定上訴期間內，向管轄之第二審法院
    提起上訴，附此敘明。
據上論斷，應依刑事訴訟法第455條之1第1項、第3 項、第452條
、第451條之1第4項但書第2款前段、第369條第1 項前段、第364
條、第299條第1項前段，刑法第2條第1項、第30條第1項、第2項
、第339條第1項、第41條第1 項前段（修正前），罰金罰鍰提高
標準條例第1條前段、第2條（修正前），中華民國96年罪犯減刑
條例第2第1項第3款、第7條、第9條，判決如主文。
本案經檢察官吳星瑩到庭執行職務
中　　華　　民　　國　　96　　年　　9 　　月　　28　　日
                  刑事第八庭  審判長法  官  林慧英
                                    法  官  陳慧珊
                                    法  官  簡源希
上正本證明與原本無異。
如不服本判決，應於收送達後10日內向本院提出上訴書狀（應敘
述具體理由並附繕本）。
上訴書狀如未敘述理由，應於上訴期間屆滿後20日內補提理由書
於本院。
                                    書記官  廖碩薇
中　　華　　民　　國　　96　　年　　9 　　月　　28　　日
附錄本案論罪科刑法條全文
